【裁判字號】    89,上更(二),40
【裁判日期】    890718
【裁判案由】    毒品危害防制條例等
【裁判全文】
臺灣高等法院臺中分院刑事判決                  八十九年度上更(二)字第四號
    上  訴  人
    即  被  告  丙○○
    選任辯護人  陳明發
右上訴人因違反毒品危害防制條例等案件，不服台灣台中地方法院中華民國八十七年
十二月廿二日第一審判決（民國八十七年度訴字第一八六二號，起訴案號：台灣台中
地方法院檢察署民國八十七年度偵字第一二五七五號），提起上訴本院判決後，經最
高法院第二次發回更審，本院判決如左：
    主      文
原判決撤銷。
丙○○幫助連續販賣第一級毒品，處有期徒刑玖年，扣案之海洛因壹袋（淨重貳點柒
參公克，包裝重零點陸壹公克）沒收銷燬之；又未經許可，持有手槍之主要組成零件
槍身及滑套，處有期徒刑壹年，併科罰金新臺幣玖萬元，罰金如易服勞役，以新臺幣
玖佰元即銀元參佰元折算壹日，扣案之仿德國 WALTHER廠改造手槍之主要組成零件槍
身及滑套各一枝均沒收。應執行有期徒刑玖年陸月，併科罰金新台幣玖萬元，罰金如
易服勞役，以新臺幣玖佰元即銀元參佰元折算壹日，扣案之海洛因壹袋（淨重貳點柒
參公克，包裝重零點陸壹公克）沒收銷燬之；扣案之仿德國 WALTHER廠改造手槍之主
要組成零件槍身及滑套各一枝均沒收。
    事      實
一、丙○○係汽車銷售員，與綽號「阿雄」之不詳姓名成年男子，因買車而認識，與
    從事當舖業之丁○○亦相識，綽號「阿雄」之人，告知丙○○說渠有意圖營利販
    賣第一級毒品海洛因之情，而丙○○亦知悉丁○○有施用海洛因之惡習，遂基於
    幫助「阿雄」之人販賣第一級毒品之概括犯意，自民國（下同）八十七年三月間
    某日起至八十七年六月十九日止，由綽號「阿雄」之人提供海洛因販賣與丁○○
    ，丙○○則負責交貨及收取販賣毒品之價金交與阿雄之人，先後八次，每次一小
    包一‧六五公克（含包裝重）以新台幣（下同）三萬元之價格，在台中市○○路
    、崇德路與天津路口或崇德路與太原路口，將海洛因交予丁○○施用，再將收取
    之價金交予「阿雄」。又八十六年底，丙○○另行起意在台中市向年籍不詳之成
    年男子「黃郁文」取得仿德國WALTHER 廠之改造手槍之主要組成零件槍身及滑套
    各一枝，即未經許可而持有，將之藏放於台中市○○○街五六一號六樓之九住處
    房間之電腦桌抽屜內，嗣於八十七年六月二十日下午一時三十分許，經警在丁○
    ○之住處查獲丁○○，起出丁○○向丙○○所購買之海洛因二小包（毛重三‧三
    公克，驗後淨重二‧七三公克），並由丁○○配合警方向丙○○偽稱欲購買海洛
    因，將丙○○約在台中市○○路與天津路口交易，未及談論買賣，即為警查獲丙
    ○○，並於追查毒品來源時，在丙○○上開住處搜出該改造手槍之主要組成零件
    槍身及滑套各一枝。
二、案經新竹縣警察局竹北分局報請台灣台中地方法院檢察署檢察官偵查起訴。
    理      由
一、訊據被告丙○○坦承自八十七年三月間某日起至八十七年六月十九日止，連續八
    次，先向位於台中市○○路「東京娃娃」泡沫紅茶店綽號「阿雄」之人拿第一級
    毒品海洛因，並於台中市○○路交貨予丁○○，每次向丁○○收取三萬元之代價
    屬實，惟否認有販賣海洛因情事，辯稱：伊係福特汽車銷售員，綽號「阿雄」之
    人係向伊買車之人，曾說他有毒品管道，若有朋友需要毒品，可到「東京娃娃」
    來找他，伊之所以幫丁○○拿毒品，係於八十七年三月中旬，丁○○在台中市○
    ○路及熱河路路口，拿三萬元，叫伊去幫他拿毒品，而丁○○之所以會找伊買毒
    品，係因伊曾至丁○○所經營之當舖找他聊天時，告訴他，伊有朋友跟伊說，如
    有人需要毒品幫他介紹，丁○○聽到伊如此說，才叫伊幫他拿毒品，伊僅係幫助
    丁○○代買海洛因，並非販賣海洛因予丁○○云云，惟查，證人丁○○於原審審
    理中到庭結證稱：伊於八十七年三月間至同年六月間有施用海洛因，被告丙○○
    有提供海洛因予伊施用，伊每次拿三萬元給他，丙○○便給伊一小包，而一小包
    大約可吸一個星期左右，伊前後大約跟丙○○買十次左右，每次均買三萬元，另
    伊之所以會向丙○○購買海洛因，係因八十七年二月間，丙○○曾向伊透露他有
    海洛因，原本伊並未曾施用海洛因，是認識丙○○之後才開始施用，當時伊因當
    舖生意不好，心情低落，丙○○遂告知伊有海洛因，伊才開始施用海洛因，而伊
    向丙○○購買海洛因，均打行動電話或打呼叫器聯絡他，地點則有在台中市○○
    路與天津路路口、台中市○○路與太原路路口等處，有時白天有時晚上，並不固
    定，每次購買海洛因均拿現金交給丙○○，實際購買時，有時係一手交錢一手交
    貨（大約二至三次），有時係錢先拿去，丙○○叫伊等十分鐘，之後才將海洛因
    交給伊，而伊每次均係要跟丙○○買海洛因，從來沒有請他幫伊調貨等語，足見
    證人丁○○雖不清楚被告丙○○之毒品來源，但可確知者係證人丁○○購買毒品
    之對象為被告丙○○，且證人丁○○強調係向丙○○購買毒品，非請其代為調貨
    ，參以被告迭次供述毒品係阿雄交付，渠並無圖利。而丁○○亦陳稱：我錢交給
    他，他毒品由何來，有沒有賺錢我不知道，我只知道丙○○有毒品，至於是他所
    有或向別人調，我不清楚（見偵查卷第十五頁、原審卷第一二六頁）。又被告坦
    承綽號「阿雄」之人先前曾說他有毒品管道，伊若有朋友需要毒品，可到「東京
    娃娃」來找他等語觀之，應可認確有綽號「阿雄」之人在販賣毒品，而被告丙○
    ○向綽號「阿雄」之人取貨，再將貨交予證人丁○○，而由被告收取價金，轉給
    「阿雄」，既不能證明係由被告向綽號「阿雄」之人買斷後，再轉賣予證人丁○
    ○，亦不能證明被告有圖得利益而與「阿雄」之人共同販賣，本件顯係由綽號「
    阿雄」提供毒品來源販賣，而被告丙○○係負責交貨及收取價金之幫助販賣工作
    ，而非其二人有共同販賣毒品。至被告與丁○○間交易之次數，二人或稱八次或
    稱九次或十次，顯係因交易次數過多，一時無法正確記憶之結果，本院為有利於
    被告之認定，採較少之八次為其交易之次數，此外復有海洛因二包（毛重三‧三
    公克，驗餘淨重二‧七三公克）扣案為證，且經送鑑定，亦認係海洛因，有法務
    部調查局鑑定通知書一紙附卷足參，被告此部分犯行，事證明確，應依法論科。
    其請求再予傳訊證人丁○○及為測謊一節，核無必要。
二、次查被告丙○○坦承其於八十七年六月二十日下午一時三十分許，在台中市○○
    ○街五六一號六樓之九其住處之房間內之電腦桌之第二個抽屜內為警查獲上開改
    造槍枝之主要組成零件槍身及滑套各一枝，惟否認有何不法犯行，辯稱：扣案之
    槍枝零件，因退彈槽缺少一個護片，槍管突出來，且欠缺槍身與槍管螺絲，致兩
    者無法組合，顯為故障槍枝，自無殺傷力可言云云，經查扣案之槍枝送內政部警
    政署刑事警察局鑑定後認：送鑑之西德８ｍｍ改造手槍一枝（槍枝管制編號：00
    0000000 ），認係由仿WALTHER 廠半自動手槍製造之玩具手槍更換土造金屬槍管
    而成之改造手槍，槍枝欠缺固定槍身與槍管之螺絲，若經適當固定使用，仍可擊
    發適用子彈，認具殺傷力，有內政部警政署刑事警察局八十七年六月三十日刑鑑
    字第四四一三七號鑑驗通知書一紙在卷足參（見第一二五七五號偵查卷第十九頁
    ），經被告選任辯護人聲請複驗，原審將上開槍枝再送法務部調查局鑑定，其結
    果則認，扣案槍枝（000000000）仿德國 WALTHER 廠PPK/S 7.65mm外型及操作方
    式之遊戲槍械，以變造金屬槍管改裝而成，經檢驗該槍改裝後雖各主要機構不缺
    ，然未臻完善，致滑套與槍身無法確實組合，影響正常操作，但若將槍身與滑套
    以外力固定，則該槍仍能發射，惟無法自動退殼給彈，做半自動式之射擊，而依
    該槍枝之結構，若配合適當子彈發射，認具殺傷力，有法務部調查局陸（三）
    字第87083784號鑑定通知書一紙在卷足參（見原審卷一九五頁），足見扣案槍枝
    結構並非完整，既非完整槍枝，僅有槍身及滑套，即非屬持有改造手槍之犯行，
    應屬持有改造手槍主要組成零件罪，是被告所辯未有此部分犯行並不足採信，此
    部分犯行，亦堪認定。
三、被告另辯稱：渠於警訊時有被刑求及以不正當方法取得被告之自白，並違法搜索
    云云。惟查本案承辦刑警姚嘉生、乙○○到庭證述並無違法搜索，於訊問被告時
    亦無刑求及以不正當方法等情（見原審卷第七十二至七十五頁），被告進入台灣
    台中看守所時，其外傷紀錄表所列為嘴裂、胃潰瘍、胃出血、肝炎等，然此傷亦
    不能認係被警察人員所傷，況且被告於偵審中，均供承有多次交付毒品給丁○○
    及被查獲改造槍枝等情，被告此部分所辯亦不足採，併此敘明。
四、核被告丙○○所為，係幫助犯毒品危害防制條例第四條第一項之販賣第一級毒品
    罪及槍砲彈藥刀械管制條例第十三條第四項之未經許可，持有手槍之主要組成零
    件罪，其持有第一級毒品之犯行為幫助販賣第一級毒品之高度行為所吸收，不另
    論罪，又被告幫助綽號「阿雄」之人販賣第一級毒品罪，爰依刑法第三十條第一
    項之規定減輕其刑。被告先後多次幫助販賣第一級毒品之犯行，時間緊接，犯意
    概括，所犯構成要件相同，應依連續犯規定論以一罪，另被告為連續上開行為中
    ，肅清煙毒條例業已修正，名稱且修正為毒品危害防制條例，並於八十七年五月
    二十日公布施行，於同年月二十二日生效，對於被告幫助販賣海洛因之行為，原
    觸犯之肅清煙毒條例第五條第一項條文，毒品危害防制條例對之亦有處罰之規定
    ，並將之列於第四條第一項，其法定刑為死刑、無期徒刑，處無期徒刑者，得併
    科新臺幣一千萬元以下罰金，而連續行為而犯同一罪名，遇刑法法律有變更時，
    其一部涉及舊法，一部涉及新法者，即應適用行為後之法律處斷（參考最高法院
    二十九年上字第三六八八號判例足參）。而所犯之販賣第一級毒品罪之法定刑係
    死刑或無期徒刑，依法不得加重，併此說明。被告所犯上開二罪之間，犯意各別
    ，行為互殊，應予分論併罰。原審對被告論罪科刑，固非無見，但被告係幫助阿
    雄販賣第一級毒品，而非與阿雄共犯，已如前述，原審認被告與阿雄共同販賣第
    一級毒品，即有未當，又被告所持有係改造手槍之主要組成零件，而非完整之改
    造手槍，係犯持有改造手槍之主要零件罪，已如前述，檢察官起訴書認被告此部
    分犯有槍砲彈藥刀械管制條例第十一條第四項持有改造手槍罪嫌，尚有欠洽，起
    訴法條應予變更；原審認此部分係犯持有改造手槍罪，亦有未當，被告上訴意旨
    僅承認犯幫助持有毒品部分，而否認其他犯罪，自不足採，其上訴雖無理由，惟
    原審既有前揭可議，應由本院將原審判決撤銷改判，爰審酌被告正值壯年，不思
    長進，竟從事幫助販毒之惡行，影響社會治安甚大，及參以其幫助販毒之次數、
    金額、及槍枝尚不能使用，犯後態度等一切情狀，幫助販毒部分處有期徒刑九年
    ，持有改造手槍之主要組成零件部分，處有期徒刑一年併科罰金新台幣九萬元，
    並諭知罰金易服勞役之折算標準，及定其應執行之刑。另被告雖違反槍砲彈藥刀
    械管制條例第十三條第二項之罪，查被告先前尚無違反槍砲彈藥刀械管制條例之
    前科，有台灣台中地方法院檢察署刑案資料查註紀錄表一紙在卷足參，其於本案
    持有者僅係改造手槍之組成零件，且尚不能以該槍枝零件為犯罪，參考司法院大
    法官會議釋字第四七一號解釋，因認尚無對被告宣告強制工作之必要，故不予宣
    告強制工作，併此敘明。扣案之海洛因壹袋（淨重貳點柒參公克，包裝重零點陸
    壹公克）沒收銷燬之；扣案仿德國WALTHER廠改造手槍之主要組成零件槍身及滑
    套各一枝均沒收。
五、公訴意旨又以：八十七年年初間，被告丙○○得知丁○○因從事當舖業，為求自
    身保障以防他人前來騷擾，有意購買槍械自衛，竟私下向真實姓名待查年約二十
    餘歲之男子（黃郁文）購買前開具有殺傷力之仿西德WALTHER 廠八釐米半自動手
    槍製造之玩具手槍更換土造金屬槍管而成之改造手槍一把，再以十萬元之代價販
    賣予丁○○，因丁○○看後不滿意，而將槍退回予丙○○，要求更換或退款，丙
    ○○即將槍暫時放置在台中市○○○街五六一號六樓之九之家中抽屜，嗣於八十
    七年六月二十日下午一時三十分許，在上址為警查獲，因認被告丙○○另違反槍
    砲彈藥刀械管制條例第十一條第一項之販賣槍砲罪嫌。
六、本件公訴人認被告有上開販賣其他具有殺傷力可發射子彈之具有殺傷力之各式槍
    砲罪嫌，無非係以被告之自白為其論據，惟查，被告於警局訊問時係稱：「大約
    是八十六年底左右，丁○○問我有沒有槍的門路，他要買一支槍來防身，當時我
    剛好認識叫黃郁文的男子，於是我便向丁○○說我有門路，另從黃郁文口中得知
    有把西德制式八厘米之手槍要賣，我便向丁○○說現有一支槍，要新台幣十萬元
    ，你要不要，丁○○便說好，並先拿了十萬元給我，我去向該黃郁文男子拿了該
    把八厘米手槍給丁○○看，丁○○說這支他不要，要我換過，將槍拿給我，後來
    我找不到黃郁文，所以就擺在家中等語，由其供述觀之，被告係謂丁○○曾以十
    萬元代價委託被告購買本案槍枝，而非被告以十萬元價格販賣本案槍枝予丁○○
    ，且依證人丁○○所供亦未言被告有販賣槍枝予伊，是公訴人指被告販賣槍枝，
    顯屬無據，則被告此部分之犯罪不能證明，因公訴人認與被告持有槍枝之罪部分
    ，有實質上之一罪關係，故不另為無罪之諭知。
七、據上論斷，應依刑事訴訟法第三百六十九條第一項前段，第三百六十四條，第二
    百九十九條第一項前段、第三百條，毒品危害防制條例第四條第一項，槍砲彈藥
    刀械管制條例第十三條第四項，刑法第十一條前段、第三十條第一項、第五十六
    條、第三十八條第一項第一款、第四十二條第二項、罰金罰鍰提高標準條例第二
    條，判決如主文。
本案經檢察官甲○○到庭執行職務。
中      華      民      國    八十九     年      七       月    十八    日
                                  臺灣高等法院臺中分院刑事第三庭
                                        審判長法  官  方  艤  駐
                                              法  官  廖  柏  基
                                              法  官  劉  連  星
右正本證明與原本無異。
如不服本判決應於收受送達後十日內向本院提出上訴書狀，其未述上訴之理由者並
得於提起上訴後十日內向本院補提理由書（均須按他造當事人之人數附繕本）。
                                              書記官  顏  子  良
中      華      民      國    八十九     年      七       月    十九    日
附錄論罪科刑法條：
毒品危害防制條例第四條第一項：
製造、運輸、販賣第一級毒品者，處死刑或無期徒刑；處無期徒刑者，得併科新臺幣
一千萬元以下罰金。
槍砲彈藥刀械管制條例第十三條第四項：
未經許可，持有第一項所列零件者，處六月以上五年以下有期徒刑，併科新臺幣三百
萬元以下罰金。
                                                                        Ｉ


司法院資訊處製作；財團法人民間司法改革基金會備份。
